臺灣高等法院刑事判決　　　　　　　　 96年度上訴字第460號
　上　訴　人
　即　被　告　甲○○
　選任辯護人　周威良律師
　　　　　　　謝孟馨律師
上列上訴人因違反毒品危害防制條例案件，不服臺灣士林地方法
院 95年度訴字第497號，中華民國95年11月10日第一審判決（起
訴案號：臺灣士林地方法院檢察署95年度偵字第2110號），提起
上訴，本院判決如下：
    主  文
原判決撤銷。
甲○○意圖販賣而持有第三級毒品，累犯，處有期徒刑年肆月
。扣案之第三級毒品愷他命（驗餘淨重玖拾伍點公克，包裝重
貳點柒玖公克）沒收銷毀﹔分裝袋壹佰伍拾捌個（中型分裝袋柒
拾陸個、小型分裝袋捌拾貳個）均沒收。
    事  實
一、甲○○前於民國（下同）92年因妨害自由案件，經臺灣士林
    地方法院判處有期徒刑 5月，如易科罰金以銀元三百元折算
    一日，復經本院上訴駁回確定，於 93年6月24日易科罰金執
    行完畢。詎甲○○猶不知悔改，明知毒品危害防制條例第 2
    條將愷他命（Ketamine）列為第三級毒品管制，不得意圖非
    法販賣以牟利，其於95年1月18日凌晨1時許在臺北市○○○
    路○段統領百貨旁之舞廳樓下，原為供施用而向真實姓名年
    籍不詳之人以新台幣（下同）9萬元之代價購得愷他命約100
    公克，另索取中型分裝袋76個、小型分裝袋82個，並將上開
    毒品及分裝帶分別藏置於其所有之BALLY牌皮包及DUNHILL黑
    色手提包內，嗣因所購買之毒品愷他命數量超逾其個人一時
    之施用量，復適逢即將過年，毒品愷他命有因而缺貨致價錢
    高漲，遂萌生販賣第三級毒品愷他命予他人以從中牟取利益
    之犯意，將上開藏置有毒品愷他命之 BALLY皮包及置有中型
    分裝袋76個、小型分裝袋82個之 DUNHILL黑色手提包一併攜
    帶外出伺機販售毒品愷他命予他人。惟未即販賣予他人，即
    於同日晚間7時50分許，在臺北市○○區○○路525巷35號車
    匠坊洗車店前經警盤查，為警當場查獲，並扣得毒品愷他命
    3 包（淨重95.5公克，取其中0.20公克鑑定用罄，驗餘淨重
    95.3公克，包裝重 2.79公克）、分裝袋158個（中型分裝袋
    76 個、小型分裝袋82個），而查悉上情。
二、案經臺北市政府警察局大同分局報請台灣士林地方法院檢察
    署檢察官偵查起訴。
    理  由
一、訊據上訴人即被告甲○○供承有於上揭時地以九萬元之代價
    ，向真實姓名年籍不詳之人購得上開第三級毒品愷他命，並
    另索取中型分裝袋76個及小型分裝袋82個，嗣於上開時地攜
    帶該毒品愷他命及分裝袋外出時為警查獲等事實，並有經警
    於上開時地查獲之毒品愷他命3包及分裝袋158個（中型分裝
    袋76個、小型分裝袋82個）等扣案可稽，而該扣案之毒品愷
　　他命3包，經內政部警政署刑事警察局鑑識科以氣相層析/質
  　譜分析法、核磁共振分析法鑑定結果，檢出第三級毒品愷他
    命（Ketamine，又稱K他命，淨重95.5公克，取其中0.20公
    克鑑定用罄，驗餘淨重95.3公克，包裝重2.79公克），有內
    政部警政署刑事警察局95年3月1日刑鑑字第0950014192號鑑
    定書乙紙附卷可稽（偵查卷第 119頁），惟被告甲○○矢口
    否認有意圖販賣而持有第三級毒品之犯行，並辯稱： 95年1
    月18日凌晨購入之毒品愷他命係預備供自己施用，因為多買
　　一點比較便宜，才一次購入那麼多，而扣案之分裝袋，是因
  　為帶出門方便才向賣方拿的，並不是要供賣毒品所用云云，
    惟查：被告甲○○固供承有施用毒品愷他命之事實，依其於
　　警詢時供稱是自94年11月中旬起開始施用，而於偵查時則供
    稱係在案發前3、4個月開始施用云云，先後所述施用愷他命
    之時間雖有不同，然依被告所供均係將毒品愷他命摻入香菸
  　內施用，而被告於偵查時並供稱90公克的愷他命僅供伊施用
    不到一周云云（見偵查卷第60頁），嗣於原審法院審理時供
    稱100公克的愷他命大約可以施用10天到2星期云云（見原審
    卷第43頁），然以被告所供施用毒品愷他命之方式，每次施
    用實毋庸多大之數量，且依被告於原審法院審理時自承不是
    每天吸毒，也不是每次都要吸食4、5公克，因為平常都要工
    作云云（見原審卷第44頁），是被告上揭所供一星期或二個
    星期內即需施用如此數量之毒品愷他命，無非係為掩飾其何
    以一次即購買如此數量之毒品愷他命之託詞，至依被告固供
    稱因一次購買較多數量較為便宜，且適逢即將過年，怕買不
    到，所以才一次購入如此數量之毒品愷他命云云，惟被告一
    次所購買如此數量之毒品愷他命，顯逾其施用之數量，又依
    被告供稱伊與人合夥經營美容院及手機行云云，雖依其於偵
    審時所供每月收入約7、8萬元或10、11萬元或20餘萬元不等
    （查每月究實際收入若干，係屬確定之事實，被告竟先後供
    述不一，甚且差距達二倍餘，其所述是否事實，實非無疑）
    ，惟被告於偵查中並供稱：伊這次是要跟張竣愷借20萬元，
    以前也跟他借過錢，都是五萬、十萬云云（見偵查卷第58頁
    ），此證人張竣凱於偵查中亦證稱：警方查獲甲○○攜帶毒
    品愷他命那天，甲○○是要跟伊借20萬元，他之前常向伊借
    錢，都會還，伊也沒向他收利息，這次是他要跟伊借20萬，
    我們就約在洗車廠把現金20萬拿給他云云（見偵查卷第56、
    57頁），以被告猶需向他人借款，顯見被告之收入並不敷其
    使用，此次竟一次即以高達 9萬元之代價購入如此數量之毒
    品愷他命，顯逾被告之財務負荷，是本件被告固否認係意圖
    販賣而販入毒品愷他命，而亦查無何積極證據足資證明被告
    係意圖販賣而販入系爭毒品愷他命，惟被告於購入系爭毒品
    後，若僅係供己施用，何以於上開時地外出時併攜帶全部持
    有之淨重達 95.5公克之毒品愷他命及分裝袋計158個，並依
    被告當時財務狀況並非良好，猶須向他人借款週轉，暨參酌
    被告所供適逢即將過年，毒品愷他命有因而缺貨致價錢高漲
    可能，是被告非無因而萌生販賣毒品愷他命予他人以從中牟
    取利益，並減輕其經濟負荷始因而將上開顯逾其施用數量之
    毒品愷他命及分裝袋一併攜帶外出伺機販售予他人，是被告
    所辯購入毒品愷他命後，並無萌生販賣毒品愷他命予他人以
    從中牟取利益之犯意云云，要屬卸責之詞，不足採信，事證
    明確，被告意圖販賣而持有第三級毒品愷他命之犯行，洵堪
    認定。
二、核被告所為，係犯毒品危害防制條例第5條第3項意圖販賣而
    持有第三級毒品罪。至公訴意旨以被告意圖營利販賣第三級
    毒品，於販入第三級毒品後旋於上揭時地攜帶外出伺機販售
    ，經警上前盤查而查獲，因認被告係犯毒品危害防制條例第
    4條第3項之販賣第三級毒品罪，惟查本件被告原為供施用而
    向真實姓名年籍不詳之成年男子購入 9萬元之愷他命，嗣始
    另萌販賣毒品營利之意圖，而攜帶上開毒品愷他命及分裝袋
    外出伺機販售，並無何積極證據足證被告於購買上開愷他命
    之初即係基於營利意圖而販入，公訴人認被告所為係涉犯毒
    品危害防制條例第4條第3項販賣第三級毒品罪嫌，尚屬不能
    證明，惟公訴人起訴被告販賣第三級毒品之事實本即含有意
    圖供販賣而持有之基本事實，則本件被告意圖供販賣而持有
    第三級毒品犯行既係在公訴人起訴範圍內，爰變更起訴法條
    。而查被告有事實欄所載之前科執行情形，有本院被告前案
    紀錄表乙紙在卷可稽，被告於五年內再故意犯本件有期徒刑
    以上之罪，不論依修正前之刑法第47條，或修正後之刑法第
    47條第 1項之規定，均構成累犯，對被告而言並無有利或不
    利之情形，自不生新舊法有利或不利之比較之問題，逕依刑
    法第47條，論以累犯，並加重其刑。原審對被告予以論罪科
    刑，固非無見，惟查被告原為供施用毒品愷他命而購入上開
    毒品愷他命，嗣因見購入之毒品愷他命數量頗大，始萌生販
    賣予他人以從中牟取利益之意圖，原審認被告販入之初即有
    意圖供販賣，而以被告所為係犯毒品危害防制條例第4條第3
    項之販賣第三級毒品罪，其論斷尚有未洽，是被告上訴意旨
    否認有何販賣第三級毒品意圖，固無理由，惟原判決既有可
    議之處，自應由本院予以撤銷改判，爰審酌被告之素行、犯
    罪之動機、目的、手段，所持有之毒品數量非少，其可能所
    致生之危害，惟尚未將毒品販售予他人及犯罪後之態度等一
    切情狀，量處有期徒刑3年4月。至扣案之毒品經送鑑定，而
    將原送驗包裝袋內毒品與包裝袋分離後各別秤重，所得之毒
  　品重量稱為『淨重』，包裝袋重量則以『空包裝重』稱之，
    然無論依上述何種方式分離，原送驗包裝袋內均仍會有微量
    毒品成分殘留，此有法務部調查局局 93年3月19日調科壹字
    第09300113060號函、93年11月16日調科壹字第09362396550
    號函可參，是扣案之毒品愷他命（淨重95.5公克，取其中0.
    20公克鑑定用罄，驗餘淨重95.3公克，包裝重2.79公克），
    均認係查獲之毒品，不問屬於犯人與否，應依毒品危害防制
    條例第18條第1項前段沒收銷燬之（至揀取其中 0.20公克化
    驗，因已滅失，就此部分自無從沒收銷毀）；另塑膠分裝袋
    1 58個（中型分裝袋76個、小型分裝袋82個）為供本件犯罪
    所用之物，應依毒品危害防制條例第 19條第1項規定沒收之
    。至扣案之現金20萬元，據被告及證人張竣凱上揭證稱係證
    人張竣凱於為警查獲前交付被告置於車內之款項，並無積極
    證據足資證明扣案之20萬元係被告販賣毒品所得，爰不諭知
    沒收，附此說明。
據上論斷，應依刑事訴訟法第369條第1項前段、第364條、第299
條第1項前段、第300條，毒品危害防制條例第5條第3項、第18條
第1項前段、第19條第1項，刑法第11條前段、第47條，判決如主
文。
本案經檢察官吳慧蘭到庭執行職務。
中　　華　　民　　國　　96　　年　　5 　　月　　25　　日
　　　　　　　　　刑事第五庭    審判長法　官  張傳栗
　　　　　　　　　　　　　　　　　　  法　官  張明松
　　　　　　　　　　　　　　　　　　  法　官  吳啟民
以上正本證明與原本無異。
如不服本判決，應於收受送達後十日內向本院提出上訴書狀，其
未敘述上訴之理由者並得於提起上訴後十日內向本院補提理由書
（均須按他造當事人之人數附繕本）。
                                      書記官  李佩真
中　　華　　民　　國　　96　　年　　5 　　月　　28　　日
附錄：本案論罪科刑法條全文
毒品危害防制條例第5條第3項
意圖販賣而持有第 3 級毒品者，處三年以上十年以下有期徒刑，
得併科新臺幣三百萬元以下罰金。
